臺灣臺中地方法院民事判決
110年度簡上附民移簡字第24號
原      告  A女(即代號AB000-H109109號)
被      告  黃義源(黃承田之承受訴訟人)

            賴如珠(黃承田之承受訴訟人)

上列原告因被告黃承田違反醫療法等案件，於刑事訴訟程序提起
附帶民事訴訟請求損害賠償事件，經本院刑事庭裁定移送前來（
110年度簡上附民字第19號），本院於110年11月5日言詞辯論終
結，判決如下：
    主    文
被告乙○○、丙○○應於繼承甲○○遺產範圍內應連帶給付原告新臺幣
600,000元及自民國110年3月31日起至清償日止，按年息5%計算
之利息。
原告其餘之訴駁回。
    事實及理由
一、按不變更訴訟標的，而補充或更正事實上或法律上之陳述者
    ，非為訴之變更或追加，民事訴訟法第256條定有明文。查
    ，本件原告起訴後因被告甲○○死亡，經本院依職權裁定命被
    告甲○○之繼承人即乙○○、丙○○承受訴訟並續行訴訟（見本院
    卷第85頁），嗣原告於民國110年11月5日言詞辯論期日審理
    時，當庭將原訴之聲明關於請求甲○○給付部分變更為其繼承
    人即承受訴訟之被告乙○○、丙○○於繼承甲○○遺產範圍內應連
    帶給付（見本院卷第125頁），核屬更正法律上之陳述，揆
    諸上開說明，自無不合。
二、本件被告乙○○、丙○○受合法通知，未於最後言詞辯論期日到
    場，經原告依民事訴訟法第385條聲請一造辯論判決，核無
    民事訴訟法第386條所列各款情形，爰依原告之聲請，由其
    一造辯論而為判決。
三、原告主張：
　㈠緣被告黄承田先於109年5月6日22時53分許，在址設臺中市○○
    區○○○道0段000號之童綜合醫院14樓713號病房住院時，趁原
    告巡房交付藥物，竟意圖性騒擾，並基於乘人不及抗拒而觸
    摸他人胸部之犯意，徒手環抱原告腰部，並以臉碰觸原告之
    胸部10秒，原告發覺後掙脫，並通報值班醫師。被告黄承田
    又於109年5月23日22時35分許，在童綜合醫院14樓B區櫃檯
    ，因其未請假擅自離開病房，遭該院要求強制出院，心生不
    滿，竟基於以強暴方法妨害醫事人員執行醫療業務之犯意，
    向執行醫療業務之原告稱:「他媽你故意刁難，逼我殺你，
    他媽你故意刁難，我總有一天殺你等語」，並持櫃檯上之蓋
    子朝原告丟擲，以此強暴方式妨害醫事人員執行醫療業務，
    被告上開涉嫌違反性騷擾防治法及醫療法等案，業經臺灣臺
    中地方檢察署檢察官提起公訴，並經本院109年簡字第1385
    號判決有罪在案。原告依民法第184條第1項、第195條第1項
    、性騷擾防治法第9條第1項、第2項前段之規定請求損害賠
    償，原告請求損害賠償之項目即金額說明如下：
　⒈減少工作損失135,000元：原告因遭被告上開性騷擾等事件，
    身心嚴重受創，情緒緊繃嚴重影響工作，經童綜合醫院轉介
    心裡輔導，受該事件影響，原告因身心受創而離開原工作崗
    位，該事件致原告有三個月時間不敢接觸人群，無法工作。
    原告每月薪資45,000元，三個月工作上損失共計135,000元
    （計算式：45,000×3=135,000）。
  ⒉精神上損害賠償100萬元：本件事發迄今10個多月，原告惡夢
    不斷，並害怕與人靠近，現對於病患仍需提防遭受侵害。本
    次侵害已讓原告無從對病患信賴，內心憂鬱痛苦萬分，請求
    精神慰撫金100萬元。
　㈡訴之聲明：被告乙○○、丙○○應於繼承甲○○遺產範圍內連帶給
    付原告1,135,000元，及自起訴狀繕本送達之翌日起至清償
    日止，按年息5%計算之利息。⒉原告願供擔保，請准宣告假
    執行。
四、被告乙○○、丙○○則以：
　㈠被告經合法通知，未於言詞辯論期日到場，惟提出書狀為陳
    述。對被告黄承田因違反醫療法等案件，經本院刑事判決確
    定不爭執；被告甲○○業於110年5月3日死亡，被告乙○○及丙○○為被告甲○○之父、母，故由被告黄義源、丙○○承受本件訴
    訟。就原告請求損害賠償之項目及金額表示意見如下：
　⒈原告請求減少工作損失135,000元部分：原告雖主張遭被告黄
    承田性騷擾等事件後，因身心受創而離開原工作崗位，致三
    個月時間不敢接觸人群無法工作云云，惟原告並未提出三個
    月無法工作之證明，其主張難信為真。再者，原告無工作或
    無法工作之原因眾多，與性騷擾等事件之間也未必有因果關
    係，況且原告所稱「無法工作」是否即為喪失或減少勞動能
    力，亦尚有疑，參以原告目前仍從事醫護相關工作，實難認
    其有喪失或減少勞動能力之情形。因此，原告就其無法工作
    即為喪失或減少勞動能力，且舆性騷擾等事件之間有因果關
    係等節，自應先負舉證責任，又原告主張其每月薪資為45,0
    00元，並未提出薪資證明，其主張亦難以採信，應予駁回。
　⒉原告請求精神上損害賠償100萬元部分顯然過高：被告甲○○僅
    有高職肄業之學歷，智識程度不高，家庭經濟狀況勉持，且
    因罹患胸腺瘤、肝癌難以治癒，業於110年5月3日因病死亡
    。被告甲○○之承受訴訟人黄義源、丙○○均僅有小學肄業之智
    識程度，黄義源現已年近8旬，丙○○亦已年逾7旬，2人均年
    紀老邁，無工作收入，身體健康不佳，黄承田死亡時也未繼
    承任何遺產，參以被告黄承田之加害情形尚非惡性重大，故
    此，原告請求精神慰撫金100萬元顯然過高，應以3萬元為適
    當。
　㈡答辯聲明：⒈原告之訴駁回。⒉如受不利判決，願供擔保，請
    准宣告免為假執行。
五、本院之判斷：
　㈠原告主張遭甲○○性騷擾及恐嚇之事實，業據臺灣臺中地方檢
    察署檢察官以109年度偵字第21105號對被告甲○○起訴，並經
    本院刑事庭109年度簡字第1385號判決、110年度簡上字第95
    號判決判處被告甲○○意圖性騷擾，乘人不及抗拒而為擁抱、
    觸摸胸部之行為，處拘役參拾日，如易科罰金，以新臺幣壹
    仟元折算壹日；又對於醫事人員以強暴、恐嚇之方法，妨害
    其執行醫療業務，處有期徒刑貳月，如易科罰金，以新臺幣
    壹仟元折算壹日確定在案，有臺中地方檢察署起訴書、本院
    刑事一、二審判決在卷可稽（見本院卷第15-35頁），復經
    本院調閱前開相關刑事案件卷宗查核無訛，且為被告所不爭
    執（見本院卷第105頁），堪認原告主張之事實為真正，而
    甲○○確有侵權行為之事實，已可認定。
　㈡按因故意或過失，不法侵害他人之權利者，負損害賠償責任
    ；不法侵害他人之身體、健康、自由，或不法侵害其他人格
    法益而情節重大者，被害人雖非財產上之損害，亦得請求賠
    償相當之金額；對他人為性騷擾者，負損害賠償責任。前項
    情形，雖非財產上之損害，亦得請求賠償相當之金額。民法
    第184條第1項前段、第195條第1項前段、性騷擾防治法第9
    條第1項、第2項前段分別定有明文。查，被告既有上開侵權
    行為，自應負侵權行為之損害賠償責任，茲就原告各項請求
    是否有理由，分述如下：
　⒈減少工作損失135,000元：原告主張遭被告上開性騷擾等事件
    ，身心嚴重受創，情緒緊繃嚴重影響工作，經童綜合醫院轉
    介心裡輔導，原告因而於109年8月1日離職，受該事件影響
    致原告有三個月時間不敢接觸人群，無法工作，至109年10
    月12日才至新的醫療院所就職，以每月薪資45,000元計算，
    三個月工作損失共計135,000元（計算式：45,000×3=135,00
    0），並提出童綜合醫院員工心理輔導紀錄單、案發前後數
    月薪資證明單、童綜合醫院離職證明書、亞洲大學附屬醫院
    在職證明書為證（見本院卷第49-55頁、第113頁）。被告則
    否認原告有不能工作之情形。查童綜合醫院員工心理輔導紀
    錄單固記載原告因受到恐嚇，產生急性壓力的心理症狀，對
    職場環境感到不安，影響工作情形，建議需遠離此壓力源環
    境。然依原告所提出之薪資證明單、離職證明書及亞洲大學
    附屬醫院在職證明書，原告自109年5月案發後，仍持續在原
    醫療院所工作至109年7月31日離職，後於109年10月12日至
    新單位任職，仍從事醫護相關工作，故原告並非案發後立即
    離職，仍在原醫院工作2月餘，離職後約2個月許又至新單位
    任職，是否因為本件侵權行為已經達到無法工作之程度，容
    有疑問，參照前揭童綜合醫院員工心理輔導紀錄單之記載，
    應該是在原本任職單位會不斷引發原告不好之記憶，需要遠
    離此壓力源環境，但並非原告因此即喪失其工作能力或無法
    從事工作，則原告主張受有不能工作損失，應屬不能證明，
    不得向被告請求此一損害。至於原告因此事件而生童綜合醫
    院員工心理輔導紀錄單所記載之心理不適，應於後述精神慰
    撫金部分考量。
　⒉精神慰撫金部分：原告主張事發迄今，原告惡夢不斷，並害
    怕與人靠近，現對於病患仍需提防遭受侵害。本次侵害已讓
    原告無從對病患信賴，內心憂鬱痛苦萬分，請求精神慰撫金
    100萬元。按被害人受有非財產上損害，請求加害人賠償相
    當金額之慰撫金時，法院對於慰撫金之量定，應斟酌實際加
    害情形、所造成之影響、被害人痛苦程度、兩造之身分、地
    位、經濟情形及其他各種狀況，以核定相當之數額（最高法
    院51年台上字第223號、47年台上字第1221號判例參照）；
    復按慰撫金之多寡，應斟酌雙方之身分、地位、職業、教育
    程度、財產及經濟狀況、加害之程度、被害人所受之痛苦及
    其他各種情形核定相當之數額。原告因被告之上開侵權行為
    受有前揭傷害，精神上自受有一定程度之痛苦，原告依據民
    法第195條第1項、性騷擾防治法第9條第1項、第2項前段之
    規定請求被告給付其非財產上之損害，應屬有據。查原告為
    五專畢業，護理師，被告甲○○為高職肄業且已死亡，審酌兩
    造財產狀況及兩造之身分、地位、被告之加害程度、原告所
    受生理上之痛苦及本件侵權行為已使原告產生急性壓力之心
    理症狀，難以在原醫院繼續任職等一切情狀，認原告請求精
    神慰撫金之數額以600,000元為適當，逾此部分請求，則屬
    無據。
　㈢按給付無確定期限者，債務人於債權人得請求給付時，經其
    催告而未為給付，自受催告時起，負遲延責任，其經債權人
    起訴而送達訴狀，或依督促程序送達支付命令，或為其他相
    類之行為者，與催告有同一之效力；遲延之債務，以支付金
    錢為標的者，債權人得請求依法定利率計算之遲延利息；應
    付利息之債務，其利率未經約定，亦無法律可據者，週年利
    率為百分之5，民法第229條第2項、第233條第1項前段、第2
    03條分別定有明文。本件原告對被告之侵權行為損害賠償請
    求權，核屬無確定期限之給付，經原告提起刑事附帶民事訴
    訟起迄今被告仍未給付，依法應負遲延責任。而本件刑事附
    帶民事訴訟起訴狀繕本係於110年3月30日送達被告甲○○（見
    110年度簡上附民卷第5頁），是原告請求自刑事附帶民事訴
    訟起訴狀繕本送達被告之翌日即110年3月31日起至清償日止
    ，按年息5%計算之利息，於法有據。
六、綜上所述，原告依侵權行為之法律關係請求被告乙○○、丙○○
    應於繼承甲○○遺產範圍內連帶給付原告600,000元，及自110
    年3月31日起至清償日止，按年息5%計算之利息，為有理由
    ，應予准許。逾此部分之請求，則屬無據，應予駁回。
七、兩造雖陳明願供擔保請准宣告假執行或免為假執行，惟本件
    原告係於刑事簡易第二審程序提起刑事附帶民事訴訟，經本
    院刑事合議庭裁定移送民事庭審理，本件訴訟即應由民事庭
    以合議方式依簡易第二審程序審理判決(參見臺灣高等法院
    暨所屬法院104年法律座談會民事類提案第42號研討結論)，
    而本件訴訟標的金額為1,135,000元，未逾民事訴訟法第466
    條第3項、第1項規定之150萬元，依同法第436條之2第1項規
    定，屬不得上訴第三審法院之事件，故本件訴訟經本院判決
    即為確定，自無宣告假執行及免為假執行之必要，法院亦無
    需另為准駁之諭知，附此說明。
八、本件判決事證已臻明確，兩造其餘攻擊防禦方法及舉證，均
    已無礙本院上開審認，自毋庸逐一論駁，附此敘明。
九、本件係原告提起刑事附帶民事訴訟，經本院刑事庭依刑事訴
    訟法第504條第1項規定裁定移送前來，依同條第2項之規定
    ，免納裁判費，且在本院民事庭審理期間，並未產生其他訴
    訟費用，故不生訴訟費用負擔問題，併予敘明。
中　　華　　民　　國　　110 　年　　12　　月　　3　　日
                  民事第五庭審判長法  官  陳文爵

                                  法  官  陳盈睿

                                  法  官  王奕勛
以上正本係照原本作成。　　　　　　　　　　　　　　　　　
本判決不得上訴 
中　　華　　民　　國　　110 　年　　12　　月　　3 　　日
                                  書記官  高偉庭